臺灣嘉義地方法院刑事判決　　　　九十五年度訴字第六一○號
公　訴　人　臺灣嘉義地方法院檢察署檢察官
被　　　告　甲○○
　　　　　　　　　　生）
　　　　　　　　　　號
　　　　　　丙○○
　　　　　　　　　　生）
　　　　　　　　　　號
共　　　同
選任辯護人　乙○○律師
上列被告等因違反森林法案件，經檢察官提起公訴（九十五年度
偵字第六二五五、六三八九號），因被告二人於本院準備程序中
就被訴事實為有罪之陳述，經本院合議庭裁定由受命法官獨任以
簡式審判程序審理判決如下：
    主  文
甲○○結夥二人以上，於保安林竊取森林主產物，未遂，處有期
徒刑陸月，併科罰金新臺幣壹拾捌萬零伍佰玖拾伍元，徒刑如易
科罰金，罰金如易服勞役，均以新臺幣壹仟元折算壹日，緩刑肆
年，並應於本判決確定後壹年內向指定之公益團體、地方自治團
體或社區提供壹佰陸拾小時之義務勞務；緩刑期間付保護管束。
扣案鐵撬貳支、十字鎬壹支、鋤頭支、鋸子貳支、鐮刀壹支、
樹脂壹包均沒收。
丙○○結夥二人以上，於保安林竊取森林主產物，未遂，處有期
徒刑伍月，併科罰金新臺幣壹拾捌萬零伍佰玖拾伍元，徒刑如易
科罰金，罰金如易服勞役，均以新臺幣壹仟元折算壹日，緩刑
年，並應於本判決確定後壹年內向指定之公益團體、地方自治團
體或社區提供壹佰肆拾小時之義務勞務；緩刑期間付保護管束。
扣案鐵撬貳支、十字鎬壹支、鋤頭支、鋸子貳支、鐮刀壹支、
樹脂壹包均沒收。
    事實及理由
一、本件犯罪事實及證據除犯罪事實欄所記載之竊取方式更正為
    「著手將樹外圍之一部分主根砍斷，並在傷口上塗抹樹脂，
    讓被砍斷之主根再長出細根，以防止突然將主根全部砍斷，
    將造成樹木死亡，待過約半年後再前往將其餘主根砍斷之方
    式」，證據增列「被告甲○○、丙○○於審判中之自白」外
    ，均引用起訴書之記載。（如附件）
二、被告甲○○、丙○○雖已著手竊盜行為之實施，惟並未得手
    ，其犯罪尚屬未遂，是核被告二人所為，均係犯森林法第五
    十二條第二項、第一項第一、四款之結夥二人以上，於保安
    林竊取森林主產物未遂罪，並均按既遂犯之刑度減輕其刑。
    被告二人就上開犯行有犯意之聯絡及行為之分擔，為共同正
    犯。被告二人所竊得之七里香三株（材積○．二七立方公尺
    、價值新臺幣【下同】十八萬元）、相思樹二株（材積○．
    二六立方公尺、價值五百九十五元），山價共值十八萬零五
    百九十五元，有森林被害報告書、國有林產物明細表、嘉義
    林區管理處龍美工作站（贓物）數量明細表各一份及價格查
    定書二份在卷可稽（參見偵卷第三至七頁）。被告等雖質疑
    上開七里香之價值，然經本院函查結果，行政院農業委員會
    林業試驗所中埔研究中心函覆稱：「該三棵七里香胸徑已成
    形且逾十公分，樹高逾十四公尺，推估樹齡約逾五十年生，
    屬庭園觀賞用之稀有樹種，一般交易均以買賣雙方合意之『
    嗜好價』決定」，行政院農業委員會林務局嘉義林區管理處
    亦函覆指出：「七里香因受自然環境等因素影響，生長速度
    緩慢，且樹形美觀，堪稱國寶級的無價自然藝術品．．查該
    被害三株七里香林木，胸高直徑分別為十公分（一株）、十
    一公分（二株），高度已達十四至十六公尺，外型優美，估
    計生長期約為數十年，以每株六萬元計算，三株價值為十八
    萬元，應符市場價格。」，有上開單位之函文各一份在卷可
    考（參見本院卷第七十四至七十七頁），足見本件被害七里
    香係屬稀有樹種，且均已生長數十年，是上開山價之查定應
    屬合理。爰審酌被告二人所為雖對森林產生危害，惟僅著手
    進行「斷根」，尚未將被害樹木取走，且犯後均坦承犯行暨
    其犯罪之動機、目的及被告丙○○係受雇於被告甲○○等一
    切情狀，分別量處被告甲○○有期徒刑六月、被告丙○○有
    期徒刑五月，及均併科上開竊得山價贓額一倍之罰金，並諭
    知徒刑易科罰金、罰金易服勞役之折算標準。
三、扣案之鐵撬二支、十字鎬一支、鋤頭三支、鋸子二支、鐮刀
    一支、樹脂一包，係被告甲○○所有，且供被告二人共同犯
    罪所用之物，業據渠等供明在卷，應依刑法第三十八條第一
    項第二款規定，宣告沒收。
四、查被告甲○○、丙○○，均曾因違反水利法案件，分別經本
    院判處有期徒刑八月緩刑四年、有期徒刑六月緩刑三年，均
    於九十年五月十六日確定，嗣先後緩刑期滿，而緩刑之宣告
    未經撤銷，渠等上開刑之宣告均失其效力，是渠等於五年內
    均未曾因故意犯罪受有期徒刑以上刑之宣告，此有臺灣高等
    法院被告前案紀錄表二份存卷可考，渠等因一時失慮，偶罹
    刑典，經此偵查、審判之教訓，自當知所警惕，信無再犯之
    虞，本院認所宣告之刑以暫不執行為適當，依刑法第七十四
    條第一項第二款規定併予宣告被告甲○○緩刑四年、丙○○
    均緩刑三年，並分別依同條第二項第五款規定命應於本判決
    確定之日起一年內向指定之公益團體、地方自治團體或社區
    提供一百六十小時、一百四十小時之義務勞務（公益團體、
    地方自治團體或社區提供義務勞務，屬執行之問題，應由執
    行檢察官斟酌全案情節及各公益團體、地方自治團體或社區
    之需求指定）。又受緩刑之宣告而有刑法第七十四條第二項
    第五款所定事項者，應於緩刑期間付保護管束，為刑法第九
    十三條第一項第二款所明定，爰均依法併為緩刑期間付保護
    管束之諭知。
五、據上論斷，應依刑事訴訟法第二百七十三條之一第一項、第
    二百九十九條第一項前段、第三百十條之二、第四百五十四
    條第二項，森林法第五十二條第一項第一款、第四款、第二
    項，刑法第十一條前段、第二十五條、第二十八條、第四十
    一條第一項前段、第四十二條第三項前段、第七十四條第一
    項第二款、第二項第五款、第九十三條第一項第二款、第三
    十八條第一項第二款，判決如主文。
本案經檢察官邱美英到庭執行職務。
中　　華　　民　　國　九十六　年　  一  　月   十七 　日
                  刑事第四庭    法　官　吳育霖
上列正本證明與原本無異。
如不服本判決，應於判決送達後10日內向本院提出上訴狀（應附
繕本）。告訴人或被害人如對於本判決不服者，應具備理由請求
檢察官上訴，其上訴期間之計算係以檢察官收受判決正本之日期
為準。
中　　華　　民　　國　九十六　年　  一  　月   十七 　日
                                書記官  林金福
附錄法條：
森林法第52條
 (加重竊取森林主、副產物罪)
竊取森林主、副產物而有左列情形之一者，處 6 月以上 5 年以
下有期徒刑
，併科贓額二倍以上五倍以下罰金：
一  於保安林犯之者。
二  依機關之委託或其他契約，有保護森林義務之人犯之者。
三  於行使林產採取權時犯之者。
四  結夥二人以上或僱使他人犯之者。
五  以贓物為原料，製造木炭、松節油、其他物品或培植菇類者
    。
六  為搬運贓物，使用牲口、船舶、車輛，或有搬運造材之設備
    者。
七  掘採、毀壞、燒燬或隱蔽根株，以圖罪跡之湮滅者。
八  以贓物燃料，使用於礦物之採取，精製石灰、磚瓦或其他物
    品之製造者。
前項未遂犯罰之。
第 1 項第 5 款所製物品，以贓物論，沒收之。
